臺灣嘉義地方法院刑事判決　　　　　　 100年度訴緝字第20號
公　訴　人　臺灣嘉義地方法院檢察署檢察官
被　　　告　楊萌隆
上列被告因違反毒品危害防制條例案件，經檢察官提起公訴（99
年度毒偵字第1060號），因被告於本院準備程序中就被訴事實為
有罪之陳述，經本院合議庭裁定由受命法官獨任以簡式審判程序
審理判決如下：
    主  文
楊萌隆施用第一級毒品，累犯，處有期徒刑拾月。扣案注射針筒
壹支沒收。
    犯 罪 事 實
一、楊萌隆曾於民國92年間，因施用毒品案件，經本院92年度毒
    聲字第940號裁定應送勒戒處所觀察、勒戒，後因有繼續施
    用毒品傾向，再經本院93年度毒聲字第130號裁定令入戒治
    處所強制戒治，於93年10月26日執行完畢，並經臺灣嘉義地
    方法院檢察署檢察官以93年度戒毒偵字第75號、93年度戒毒
    偵字第77號、93年度戒毒偵字第78號為不起訴處分確定。復
    於上開強制戒治執行完畢釋放後5年內之97年間，因施用毒
    品案件，經臺灣桃園地方法院以98年度審訴緝字第31號判決
    判處有期徒刑6月確定，於98年9月13日執行完畢，翌日出監
    。詎仍不知悛悔，基於施用第一級毒品之犯意，於99年6月8
    日晚間8時許，在臺南縣新市鄉○○村○○道路旁所停置車
    牌號碼JY-4028號自用小客車上，以將第一級毒品海洛因摻
    水置於針筒注射身體之方式，施用海洛因1次。嗣於99年6月
    10日上午9時15分許，經警持拘票在臺南縣新市鄉大社村501
    之13號前查獲，並扣得其所有供施用海洛因使用之注射針筒
    1支，且其經採集之尿液送驗結果，確呈海洛因進入人體後
    經代謝作用所分解生成之嗎啡陽性反應。
二、案經嘉義縣警察局水上分局報告臺灣嘉義地方法院檢察署檢
    察官偵查起訴。
    理  由
一、本件被告楊萌隆所犯係死刑、無期徒刑、最輕本刑為3年以
    上有期徒刑以外之罪，亦非高等法院管轄第一審案件，且被
    告於本院準備程序中，已就被訴事實為有罪之陳述，經告知
    簡式審判程序之旨後，被告及檢察官對於本件改依簡式審判
    程序審理均表示同意，經本院合議庭依刑事訴訟法第273條
    之1第1項規定，裁定本件由受命法官獨任以簡式審判程序加
    以審理，是本件之證據調查，依刑事訴訟法第273條之2規定
    ，不受同法第159條第1項、第161條之2、第161條之3、第16
    3條之1及第164條至第170條有關證據提示、交互詰問及傳聞
    證據等相關規定之限制，合先敘明。
二、上開犯罪事實，業據被告坦承不諱（見本院訴緝卷第55頁）
    ，且其本件為警採集送驗之尿液，經以酵素免疫法（EIA）
    初步篩檢及氣相層析質譜法（GC／MS）確認鑑定，檢驗結果
    確呈海洛因進入人體後經代謝作用所分解生成之代謝物嗎啡
    陽性反應，有臺灣檢驗科技股份有限公司99年7月5日濫用藥
    物尿液檢驗報告及代號與真實姓名對照表各1紙在卷可資佐
    證（見警卷第15頁至第16頁）。此外，並有被告供施用海洛
    因使用之注射針筒1支扣案可資佐證。足認被告上開任意性
    自白與事實相符，堪予採信。
三、按施用第一、二級毒品為犯罪行為，毒品危害防制條例第10
    條定有處罰明文。故施用第一、二級毒品者，依前揭規定本
    應科以刑罰。惟基於刑事政策，對合於一定條件之施用者，
    則依同條例第20條、第23條之規定，施以觀察、勒戒及強制
    戒治之保安處分。又毒品危害防制條例於92年7月9日修正公
    布，自93年1月9日施行，其中第20條、第23條將施用毒品之
    刑事處遇程序，區分為「初犯」及「5年內再犯」、「5年後
    再犯」。依其立法理由之說明：「初犯」，經觀察、勒戒或
    強制戒治後，應為不起訴處分或不付審理之裁定；經觀察、
    勒戒或強制戒治執行完畢釋放後，「5年內再犯」者，因其
    再犯率甚高，原實施之觀察、勒戒及強制戒治既已無法收其
    實效，爰依法追訴或裁定交付審理。至於經觀察、勒戒或強
    制戒治執行完畢釋放後，「5年後再犯」者，前所實施之觀
    察、勒戒或強制戒治已足以遮斷其施用毒品之毒癮，為期自
    新及協助其斷除毒癮，仍適用「初犯」規定，先經觀察、勒
    戒或強制戒治之程序。從而依修正後之規定，僅限於「初犯
    」及「5年後再犯」2種情形，始應先經觀察、勒戒或強制戒
    治程序。倘被告於5年內已再犯，經依法追訴處罰，縱其第3
    次（或第3次以上）再度施用毒品之時間，在初犯經觀察、
    勒戒或強制戒治執行完畢釋放5年以後，已不合於「5年後再
    犯」之規定，且因已於「5年內再犯」，顯見其再犯率甚高
    ，原實施觀察、勒戒或強制戒治，已無法收其實效，即應依
    該條例第10條處罰。至於第3次（或第3次以上）施用毒品之
    時間，是否宜有期間限制？以多久為適宜？則分屬刑事政策
    、專門醫學之範圍，非審判機關所能決定，有待循立法途徑
    解決。
四、本件被告曾於92年間，因施用毒品案件，經本院92年度毒聲
    字第940號裁定應送勒戒處所觀察、勒戒，後因有繼續施用
    毒品傾向，再經本院93年度毒聲字第130號裁定令入戒治處
    所強制戒治，於93年10月26日執行完畢，並經臺灣嘉義地方
    法院檢察署檢察官以93年度戒毒偵字第75號、93年度戒毒偵
    字第77號、93年度戒毒偵字第78號為不起訴處分確定。復於
    上開強制戒治執行完畢釋放後5年內之97年間，因施用毒品
    案件，經臺灣桃園地方法院以98年度審訴緝字第31號判決判
    處有期徒刑6月確定，於98年9月13日執行完畢，翌日出監等
    節，有臺灣高等法院被告前案紀錄表1份在卷可按（見本院
    訴緝卷第25頁至第30頁）。是被告於「初犯」經觀察、勒戒
    及強制戒治後，曾於5年內再犯施用毒品案件，經依法追訴
    處罰，揆諸上揭說明，本案自無再經觀察、勒戒及強制戒治
    之必要，檢察官逕行起訴，即無不合。本件事證明確，被告
    犯行堪以認定。
五、查海洛因為毒品危害防制條例第2條第2項第1款所定之第一
    級毒品，故核被告所為，係犯毒品危害防制條例第10條第1
    項之施用第一級毒品罪。被告持有海洛因以施用，其持有之
    低度行為，應為施用之高度行為所吸收，不另論罪。再其前
    有犯罪事實欄所記載之前案執行紀錄，已如上述，其於受徒
    刑之執行完畢後，5年以內故意再犯本件有期徒刑以上之罪
    ，為累犯，應依法加重其刑。爰審酌被告曾因施用毒品經裁
    定觀察、勒戒、強制戒治及判處徒刑執行完畢，猶未知警惕
    而再犯本案之犯罪動機、目的；自行施打海洛因毒品之犯罪
    手段；未婚，平時獨自居住，父母均已過世，家中尚有姊弟
    ，平時從事臨時工，經濟狀況不好之生活狀況；前有多項前
    科紀錄之素行不良；國中肄業之教育程度非高；施用毒品本
    質上係戕害自身健康之行為，尚未嚴重破壞社會秩序或侵害
    他人權益之犯罪所生危害；坦承犯行之犯後態度尚可等一切
    情狀，量處如主文所示之刑。
六、扣案之使用過注射針筒1支，係供被告施用海洛因使用之物
    ，且係其所有等情，業據被告供陳在卷（見本院訴緝卷第47
    頁），應依刑法第38條第1項第2款規定宣告沒收。至扣案之
    吸管、玻璃球，被告供稱與施用海洛因行為無關（見本院訴
    緝卷第47頁），亦無證據證明與被告本件犯行有何關聯，且
    非違禁物，爰均不併予宣告沒收，併此敘明。
據上論斷，應依刑事訴訟法第273條之1第1項、第299條第1項前
段，毒品危害防制條例第10條第1項，刑法第11條前段、第47條
第1項、第38條第1項第2款，判決如主文。
本案經檢察官李志明到庭執行職務。
中    華    民    國   100    年    7     月    29    日
                  刑事第四庭    法  官  吳育霖
以上正本證明與原本無異。
如不服本判決應於收受判決後10日內向本院提出上訴書狀，並應
敘述具體理由；其未敘述上訴理由者，應於上訴期間屆滿後20日
內向本院補提理由書（均須按他造當事人之人數附繕本）「切勿
逕送上級法院」。告訴人或被害人如對於本判決不服者，應具備
理由請求檢察官上訴，其上訴期間之計算係以檢察官收受判決正
本之日期為準。
中    華    民    國   100    年    7     月    29    日
                                書記官  陳俊男
附錄本案論罪科刑法條：
毒品危害防制條例第10條
施用第一級毒品者，處6月以上5年以下有期徒刑。
施用第二級毒品者，處3年以下有期徒刑。